【裁判字號】    97,易,2497
【裁判日期】    970930
【裁判案由】    詐欺
【裁判全文】
臺灣臺北地方法院刑事判決      九十七年度易字第二四九七號
公  訴  人  臺灣臺北地方法院檢察署檢察官
被      告  甲○○
選任辯護人  胡峰賓律師
上列被告因詐欺案件，經檢察官提起公訴（九十七年度偵字第一
四○八五號），本院判決如下：
    主  文
甲○○共同意圖為自己不法之所有，以詐術使人將本人之物交付
，處有期徒刑壹年。
    事  實
一、甲○○與真實姓名年籍不詳自稱「王經理」、「高組長」之
    成年男子，共同基於意圖為自己不法所有之犯意聯絡，於民
    國九十七年三月二十七日上午十二時許，由甲○○撥打電話
    與乙○○聯繫，冒稱係瓦斯安全設備公司檢查人員，欲至乙
    ○○位於臺北市○○區○○路二段二二○巷六十五弄二十五
    之三號住處進行瓦斯安全設備定期檢查，旋即於同日下午一
    時三十分許，前往乙○○上址住處，徉以進行瓦斯安全設備
    檢查，與乙○○攀談並諉稱：因公司所販售之瓦斯安全設備
    投保高額之保險，乙○○住處所裝設之瓦斯安全設備並未出
    險，公司有配發「億光公司」股票二十張作為回饋云云，乙
    ○○表示未曾接獲配股通知，甲○○旋即假意撥打電話向「
    王經理」詢問此事，並將電話交予乙○○與「王經理」直接
    交談，以取信乙○○，其後並向乙○○偽稱已代為向公司爭
    取以當時配股之價格承買十四張「億光公司」作為賠償，總
    價額新臺幣（下同）一百萬八千元，「王經理」則於電話中
    要求乙○○立即攜現金至中國信託商業銀行大安分行，交付
    「高組長」辦理股票認證事宜，甲○○並主動表示願陪同乙
    ○○前往銀行取款，並與「高組長」見面，於同日下午二時
    五十分許，甲○○偕同乙○○至臺北富邦商業銀行興隆分行
    ，自其臺北富邦商業銀行雙園分行帳號000000000
    000號帳戶提領現金一百萬元，再於同日下午四時許，一
    起搭乘計程車前往中國信託商業銀行大安分行與「高組長」
    會面後，甲○○即先行離去，繼由「高組長」向乙○○誆稱
    須先行繳納證券交易稅及辦理股票認證手續，並至中國信託
    商業銀行大安分行櫃臺繳款，再以銀行需要一段作業時間為
    由，將乙○○帶至該行隔壁之羅倫多咖啡廳，討論承買股票
    事宜，致乙○○誤信承購「億光公司」股票之事為真，而陷
    於錯誤，乃交付一百萬八千元予「高組長」，「高組長」旋
    以回銀行取股票為由，趁隙離去，嗣乙○○察覺有異，向中
    國信託商業銀行大安分行櫃臺人員查詢，始發現受騙，報警
    循線查悉上情。
二、案經乙○○訴由臺北市政府警察局中正第二分局報請臺灣臺
    北地方法院檢察署檢察官偵查起訴。
    理  由
壹、證據能力方面：
    按現行刑事訴訟法關於「鑑定」之規定，除選任自然人充當
    鑑定人外，另設有囑託機關鑑定制度。依同法第一百九十八
    條、第二百零八條之規定，不論鑑定人或鑑定機關、團體，
    固均應由法院、審判長、受命法官或檢察官視具體個案之需
    要而為選任、囑託，並依第二百零六條之規定，提出言詞或
    書面報告，始符合同法第一百五十九條第一項所定得作為證
    據之「法律有規定」之情形。否則所為之鑑定，仍屬傳聞證
    據。然於司法警察機關調查中之案件，為因應實務上，或因
    量大、或有急迫之現實需求，例行性當然有鑑定之必要者，
    例如毒品之種類與成分、尿液之毒品反應，或者槍彈有無殺
    傷力等鑑定，基於檢察一體原則，得由該管檢察長對於轄區
    內之案件，以事前概括選任鑑定人或囑託鑑定機關、團體之
    方式，俾便轄區內之司法警察官、司法警察對於調查中之此
    類案件，得即時送請先前已選任之鑑定人或囑託之鑑定機關
    、團體實施鑑定，以求時效（法務部九十二年九月一日法檢
    字第○九二○○三五○八三號函參照，刊載於法務部公報第
    三一二期）。此種由檢察機關概括選任鑑定人或概括囑託鑑
    定機關、團體，再轉知司法警察官、司法警察於調查犯罪時
    參考辦理之作為，法無明文禁止，係為因應現行刑事訴訟法
    增訂傳聞法則及其例外規定之實務運作而為。此種由司法警
    察官、司法警察依檢察官所概括選任之鑑定人或囑託鑑定機
    關、團體所為之鑑定結果，與檢察官選任或囑託為鑑定者，
    性質上並無差異，同具有證據能力（最高法院九十六年度臺
    上字第二八六○號判決參照）。本案所採集之煙蒂四根，經
    臺北市政府警察局中正第二分局依前開作業流程，送請內政
    部警政署刑事警察局進行ＤＮＡ型別鑑定，該局所出具之鑑
    驗書，揆諸前揭說明，自屬「法律規定」得為證據者，應具
    證據能力。至其餘資以認定本案犯罪事實之非供述證據（詳
    後述），亦查無違反法定程序取得之情形，依刑事訴訟法第
    一百五十八條之四反面規定，洵具證據能力，合先敘明。
貳、實體方面：
一、訊據被告甲○○固不否認於前揭時、地，撥打電話予告訴人
    乙○○，至告訴人住處進行瓦斯設備安全檢查，並陪同告訴
    人前往銀行提款及與「高組長」會面，惟矢口否認有何詐欺
    取財犯行，辯稱：伊係跑單幫推銷瓦斯安全設備，「王經理
    」係投顧公司人員，伊僅係撥打電話介紹告訴人與「王經理
    」認識，以賺取代為介紹客戶之五千元紅包，購買股票之事
    係告訴人與「王經理」自行洽談，當時伊在告訴人門外抽煙
    ，並未介入，且告訴人係主動要求伊陪同前往銀行領款及與
    「高組長」會面，伊始陪同前往云云。經查：
  (一)證人即告訴人於本院審理時結證：九十七年三月二十七日中
    午十二時許，被告打電話到我臺北市○○區○○路二段二二
    ○巷六十五弄二十五之三號住處，自稱是瓦斯安全設備公司
    人員，等一下會到我家作瓦斯安全設備安全檢查，請我開門
    讓他進入，後來在下午一時三十分許，被告一個人到我住處
    ，進屋後到廚房，教我如何使用瓦斯安全設備，然後主動詢
    及我是否已賣出「億光公司」股票，是否仍持有該股票，並
    表示這個股票是瓦斯安全設備公司配給購買戶，因瓦斯安全
    設備投保高額之保險，我住處所裝設之瓦斯安全設備沒有出
    險，所以有「億光公司」配股的高額回饋，我表示並未收到
    承受股票的通知單，被告說我吃虧大了，他要幫我查為何未
    收到通知，然後就撥打手機聯絡，告訴我對方告訴他，因為
    我的地址寫錯，所以沒有收到，被告就說這樣子可能是被公
    司的上級吃掉了，就再用我家的室內電話撥打給公司的「王
    經理」，並將電話交給我，說這個錯誤是公司造成，告訴我
    要與公司經理談，還在旁邊用紙張上書寫教我如何應答，但
    「王經理」說無法作主，要等幾分鐘與別人聯繫之後才可以
    確定，隔了一、二十分鐘，被告又打電話給「王經理」說錯
    不在我，一定要作賠償，原來配股是二十張，後來談成十四
    張，並以公司配股的價格承購，被告還告訴我總額是一百萬
    八千元，然後「王經理」在電話中要我拿現款到中國信託商
    業銀行大安分行找「高組長」辦理股票認證手續，因為我不
    認識「高組長」，「王經理」就要被告帶我過去，被告還主
    動表示要陪我去領錢，我問被告原來安排下午檢查的客戶怎
    麼辦，被告說可以請他人代理，然後就陪我到臺北富邦商業
    銀行興隆分行領款，因當天要領錢的人很多，花了很多時間
    ，其間「王經理」覺得太慢了，還撥打被告的手機要我接聽
    ，問我怎麼回事，那時我說想改以匯款方式，但「王經理」
    說不行，講好要用現金，還一直強調要拿現金，同日下午四
    時多，我與被告一起搭計程車前往中國信託商業銀行大安分
    行與「高組長」會面，被告把我交給「高組長」，還交代我
    說要弄清楚，股票後面一定要蓋我的章，之後被告就離開了
    ，「高組長」就帶我進入中國信託商業銀行大安分行，說要
    去繳證券交易稅及辦理股票認證手續，並走到櫃臺辦理，後
    來告訴我銀行作業需要一段時間，就帶我到該銀行隔壁的羅
    倫多咖啡廳休息，向我解釋股票承購之事，並以餐巾紙寫下
    共需一百萬八千元的數字，我就將提領的一百萬元及身上的
    八千元現金交給「高組長」，「高組長」就說要回銀行拿股
    票，我單獨在咖啡廳等候，後來我發覺不對勁，回中國信託
    商業銀行大安分行櫃臺詢問，才發現受騙等語綦詳（見本院
    卷第三十二頁至第三十四頁）。
  (二)被告固辯稱：伊僅係撥打電話介紹告訴人與「王經理」認識
    ，以賺取佣金，購買股票之事係告訴人與「王經理」自行洽
    談，亦為告訴人主動要求伊陪同前往銀行領款及與「高組長
    」會面云云。惟告訴人遭詐騙經過，業據證人即告訴人證述
    如前，且告訴人自己並無買賣股票，亦不甚瞭解股票買賣，
    案發當日係被告先提及瓦斯安全設備公司配發「億光公司」
    股票之事，並主動表示要陪同告訴人前往銀行提款，又於離
    去之際，將手寫教導告訴人與「王經理」應答之紙張，及使
    用過之紙杯一併帶走，且被告於本案過程當中不斷與「王經
    理」、「高組長」以手機聯繫，並讓告訴人接聽，亦據證人
    即告訴人指證明確在卷（見本院卷第三十三頁反面至第三十
    四頁），足見被告知情且參與本案甚深，益徵被告前開所辯
    ，要屬虛偽不實。
  (三)於告訴人住處隔壁即臺北市○○區○○路二段二二○巷六十
    五弄二十五之四號門口發現之煙蒂四根，經送內政部警政署
    刑事警察局進行ＤＮＡ型別鑑定，編號一、二之煙蒂檢出同
    一男性ＤＮＡ—ＳＴＲ型別，經輸入該局去氧核醣核酸資料
    庫比對結果，與被告ＤＮＡ—ＳＴＲ型別相符，此有內政部
    警政署刑事警察局九十七年五月二十九日刑醫字第○九七○
    ○五三○五三號鑑驗書在卷足憑（見臺灣臺北地方法院檢察
    署九十七年度偵字第一四○八五號偵查卷第五頁），此外，
    並有告訴人住處室內電話號碼00000000號九十七年
    三月二十七日之通聯調閱查詢單、臺北富邦商業銀行雙園分
    行帳號000000000000號帳戶存摺內頁影本、中
    國信託商業銀行大安分行監視器畫面翻拍照片在卷可佐（見
    同上偵查卷第三十一頁至第三十二頁、第八十四頁、第二十
    五頁至第二十七頁）。
  (四)綜核前開事證，足證被告確與「王經理」、「高組長」共同
    向告訴人訛稱可低價承購瓦斯安全設備公司回饋配發之「億
    光公司」股票，以詐取告訴人之財物無訛。
  (五)綜上所述，被告辯解，顯係避究諉責之詞，殊無可取。本案
    事證明確，被告詐欺取財犯行，洵堪認定，應予依法論科。
二、核被告所為，係犯刑法第三百三十九條第一項詐欺取財罪。
    被告與「王經理」、「高組長」間，就上開犯行，具有犯意
    聯絡及行為分擔，為共同正犯。至起訴書認被告與案發時單
    純搭載被告前往告訴人住處之蔡豐任，有犯意聯絡及行為分
    擔，應論共同正犯，尚有未洽，併此敘明。爰審酌被告冒稱
    瓦斯安全設備公司檢查人員，使告訴人鬆懈防備，進而以高
    額回饋可低價承買「億光公司」股票相誘，與「王經理」、
    「高組長」共同詐騙告訴人財物，詐得款項高達一百萬八千
    元，且犯罪後猶飾詞圖卸，未見悔意，及其品行、智識程度
    、生活狀況、就本案犯行參與之程度、擔任之角色，迄未與
    告訴人和解等一切情狀，量處如主文所示之刑。
據上論斷，應依刑事訴訟法第二百九十九條第一項前段，刑法第
二十八條、第三百三十九條第一項，刑法施行法第一條之一第一
項、第二項前段，判決如主文。
本案經檢察官楊冀華到庭執行職務
中    華    民    國  九十七  年    九    月   三十   日
                          臺灣臺北地方法院刑事第七庭
                              審判長法  官  高偉文
                                    法  官  林勇如
                                    法  官  孫萍萍
以上正本證明與原本無異。
如不服本判決，應於判決送達後十日內，向本院提出上訴狀。
                                    書記官  林義盛
中    華    民    國  九十七  年    九    月   三十   日
附錄本案論罪科刑法條全文：
刑法第三百三十九條
意圖為自己或第三人不法之所有，以詐術使人將本人或第三人之
物交付者，處五年以下有期徒刑、拘役或科或併科一千元以下罰
金。
以前項方法得財產上不法之利益或使第三人得之者，亦同。
前二項之未遂犯罰之。


司法院資訊處製作；財團法人民間司法改革基金會備份。
